【裁判字號】    95,上訴,527
【裁判日期】    950427
【裁判案由】    違反毒品危害防制條例
【裁判全文】
臺灣高等法院高雄分院刑事判決         95年度上訴字第527號
上  訴  人
即  被  告  甲○○
上列上訴人因違反毒品危害防制條例案件，不服臺灣高雄地方法
院94年度訴字第2502號中華民國95年1 月27日第一審判決（起訴
案號：臺灣高雄地方法院檢察署94年度毒偵字第3896號，移送原
審併辦案號：同署94年度毒偵字第8378號），提起上訴（移送本
院併辦案號：同署95年度毒偵字第1053、1393、1805號），本院
判決如下：
    主  文
原判決撤銷。
甲○○連續施用第一級毒品，處有期徒刑壹年，扣案之第一級毒
品海洛因貳包（均含包裝袋。其中壹包驗後淨重壹點捌貳公克、
空包裝重壹點壹貳公克；另壹包驗後淨重零點貳陸公克、空包裝
重零點伍柒公克）沒收銷燬之；又連續施用第二級毒品，處有期
徒刑伍月，扣案之第二級毒品甲基安非他命貳包（含包裝袋。驗
後毛重參點玖公克）及殘留第二級毒品甲基安非他命之玻璃吸食
器壹個均沒收銷燬之。應執行有期徒刑壹年月，扣案之第一級
毒品海洛因貳包（均含包裝袋。其中壹包驗後淨重壹點捌貳公克
、空包裝重壹點壹貳公克；另壹包驗後淨重零點貳陸公克、空包
裝重零點伍柒公克）、第二級毒品甲基安非他命貳包（含包裝袋
。驗後毛重參點玖公克）及殘留第二級毒品甲基安非他命之玻璃
吸食器壹個均沒收銷燬之。
    事  實
一、甲○○前因施用毒品案件，經臺灣高雄少年法院以90年度少
    調字第283 號裁定送觀察、勒戒，認無繼續施用毒品之傾向
    ，於民國90年4 月4 日釋放後，再經臺灣高雄少年法院於90
    年5 月17日為不付審理之裁定確定。甲○○詎仍不知悔改，
    ，明知海洛因及甲基安非他命業經公告分別列為毒品危害防
    制條例第2 條第2 項第1 款、第2 款之第一、二級毒品，不
    得非法持有、施用，竟基於施用第一級毒品海洛因之概括犯
    意，於前開觀察勒戒執行完畢釋放後5 年內即94年1 月某日
    某時起至95年1 月19日20時止，連續在其位於高雄市○○區
    ○○路33巷14號5 樓住處，以將第一級毒品海洛因置於注射
    針筒摻水混合後注射身體之方式，每3 至4 日施用第一級毒
    品海洛因1 次；另基於施用第二級毒品甲基安非他命之概括
    犯意，自94年1 月某日某時起至95年1 月19日20時止，在其
    上開住處，以將第二級毒品甲基安非他命置於玻璃吸食器內
    在下方點火加熱後吸食其氣體方式，每1 至2 星期施用第二
    級毒品甲基安非他命1 次。嗣為警分別於下述時地查獲：(一)
    於94年4 月15日13時20分許，在高雄市苓雅區○○○路57號
    康橋大飯店706 號前，因形跡可疑，經警盤查，扣得第一級
    毒品海洛因1 包（驗後淨重1.82公克、空包裝重1.12公克）
    、第二級毒品甲基安非他命2 包（驗後毛重3.9 公克）及殘
    留第二級毒品甲基安非他命之玻璃吸食器1 個；(二)於94年8
    月31日18時許，在高雄市○○區○○路與覺明路口，為警查
    獲呂伯雲涉嫌持有毒品，經在場之甲○○同意採尿，送驗結
    果呈嗎啡及甲基安非他命陽性反應，而查悉上情；(三)94年11
    月29日上午10時50分，經警持臺灣高雄地方法院核發之搜索
    票至其高雄市○○區○○路33巷14號5 樓住處搜索，並採其
    尿液檢驗後呈嗎啡及甲基安非他命陽性反應，而查悉上情；
    (四)94年12月12日2 時15分，在高雄市○○區○○路與通化街
    口，因形跡可疑經警盤問時，自行取出海洛因1 包（驗後淨
    重0.26公克、空包裝重0.57公克），並採其尿液檢驗後呈嗎
    啡及甲基安非他命陽性反應而查獲；(五)94年12月18日16時05
    分，在高雄市○○區○○路33巷38號前，因警拘提強盜嫌疑
    人楊雅婷時，發現甲○○與楊雅婷同坐一車，經甲○○自願
    採集尿液送驗呈嗎啡及甲基安非他命陽性反應而查獲。
二、案經高雄市政府警察局苓雅分局移送臺灣高雄地方法院檢察
    署檢察官偵查起訴並移送併辦。並經台南市警察局第六分局
    、高雄市政府警察局三民第二分局、高雄市政府警察局保安
    警察大隊分別移送臺灣高雄地方法院檢察署檢察官轉送本院
    併辦審理。
    理  由
一、本件被告甲○○所犯係死刑、無期徒刑、最輕本刑為3 年以
    上有期徒刑以外之罪，已經被告就被訴事實為有罪之陳述，
    經本院聽取當事人之意見後，依刑事訴訟法第273 條之1 第
    1 項之規定，裁定進行簡式審判程序。又本件卷內之人證、
    物證等證據，依同法第273 條之2 、第159 條第2 項規定，
    不受第159 條第1 項關於傳聞法則規定之限制，依法均有證
    據能力，合先敘明。
二、上揭事實，業據被告甲○○於本院審理時坦承不諱，且其於
    上開時間分別為警查獲時所採取之尿液，經送請檢驗結果，
    均呈嗎啡及甲基安非他命陽性反應，有高雄市立凱旋醫院94
    年4 月21日、同年9 月12日、同年12月19日、同年12月26日
    出具之濫用藥物尿液檢驗報告各1 份、長榮大學94年12月13
    日出具之確認報告1 份附卷可稽。扣案之白粉1 包，送請法
    務部調查局檢驗結果，送驗白粉確含第一級毒品海洛因成分
    （驗後淨重1. 82 公克、空包裝重1.12公克），有該局94年
    6 月24日調科壹字第220020091 號鑑定通知書1 份在卷可考
    ；另送驗白粉確含第一級毒品海洛因成分（驗後淨重0.26公
    克、空包裝重0.57公克），有該局95年2 月13日調科壹字第
    220022216 號鑑定通知書1 份可稽；另扣案之晶體2 包、玻
    璃吸食器1 個，經原審法院送請高雄醫學大學附設中和紀念
    醫院（以下簡稱高醫）檢驗，該晶體確呈甲基安非他命陽性
    反應（驗後毛重3.9 公克），玻璃吸食器則檢出殘留第二級
    毒品甲基安非他命之陽性反應，有該院94年8 月9 日報告編
    號0000-000號、187 號之檢驗報告各1 份可佐，並有上開第
    一級毒品海洛因2 包、第二級毒品甲基安非他命2 包及殘留
    第二級毒品甲基安非他命之玻璃吸食器1 個扣案可資佐證。
    被告上開自白與事實相符，自可採為認定事實之證據，其施
    用第一、二級毒品之犯罪事實，堪以認定。被告前因施用毒
    品案件，經臺灣高雄少年法院裁定送觀察、勒戒，認無繼續
    施用毒品之傾向，於90年4 月4 日釋放後，再經臺灣高雄少
    年法院於90年5 月17日為不付審理之裁定確定之事實，有臺
    灣高等法院被告前案紀錄表、被告院內索引卡紀錄表及臺灣
    高雄地方法院檢察署刑案資料查註紀錄表各乙份附卷可參，
    其於觀察、勒戒執行完畢釋放後，5 年內再犯本件施用第一
    、二級毒品罪，事證明確，應予依法論科。
三、按對於施用毒品者之追訴，依毒品危害防制條例第23條第2
    項規定：「觀察、勒戒或強制戒治執行完畢釋放後，5 年內
    再犯第10條施用毒品之罪者，應依法追訴。」本件被告曾前
    因施用毒品案件，經觀察、勒戒後認無繼續施用傾向，由臺
    灣高雄少年法院為不付審理之裁定確定，並於90年4 月4 日
    觀察勒戒執行完畢釋放，其於5 年內再犯本件施用毒品案件
    ，依毒品危害防制條例第23條第2 項之規定，自應依法追訴
    。核被告所為，係犯毒品危害防制條例第10條第1 項之施用
    第一級毒品罪及同條例第10條第2 項之施用第二級毒品罪。
    被告先後多次施用第一、二級毒品之犯行，時間緊接，均犯
    相同之罪名，顯係出於概括之犯意為之，為連續犯，均應依
    刑法第56條之規定以一罪論。被告持有第一、二級毒品進而
    施用，持有之低度行為各為施用之高度行為所吸收，均不另
    論持有毒品之罪。被告所犯上開2 罪，罪名各別，行為互異
    ，應分論併罰。被告自94年1 月某日起，至94年4 月14日止
    ；以及自94年4 月16日起，至95年1 月19日止，施用第一級
    毒品海洛因之犯行；與被告自94年4 月16日起，至95年1 月
    19日止，施用第二級毒品甲基安非他命之犯行（即檢察官移
    送併案審理部分與被告於原審法院審理中坦承檢察官起訴及
    併案部分以外施用第一級毒品海洛因、第二級毒品甲基安非
    他命之犯行），雖均未據檢察官起訴，惟此部分與起訴部分
    ，各有連續犯之裁判上一罪關係，為起訴效力所及，既經查
    明，本院自得一併審究，附此敘明。
四、原審據以論罪科刑，固非無見。惟查(一)被告於94年12月12日
    2 時15分，在高雄市○○區○○路與通化街口，被查獲海洛
    因1 包（驗後淨重0.26公克、空包裝重0.57公克），原判決
    就此部分未及為沒收銷燬之諭知，自有未洽。(二)被告除於94
    年4 月15日、94年8 月31日被查獲外，復於94年11月29日、
    94年12月12日、94年12月18日再分別被警查獲，原判決就此
    部分漏未記載，其事實之認定亦有未合。被告上訴意旨，以
    原審量刑過重，指摘原判決不當，雖無理由，但原判決既有
    上開可議之處，自仍應由本院將原判決撤銷改判。爰審酌被
    告前因犯施用毒品案件經1 次觀察勒戒，未能徹底戒絕毒品
    ，復犯本案施用毒品罪，經警多次查獲，殊有不該；惟念其
    施用毒品乃自戕一己之身體健康，尚未對他人造成危害，且
    犯後坦承犯行，態度尚可等一切情狀，分別量處如主文第2
    項所示之刑，並定其應執行刑。扣案之海洛因2 包（其中1
    包驗後淨重1.82公克，另1 包驗後淨重0.26公克）、甲基安
    非他命（驗後淨重3.9 公克），分別為毒品危害防制條例規
    定之第一、二級毒品，其包裝袋均與其上殘留之毒品無從分
    析剝離（其中1 包海洛因之包裝袋1 個，空包裝重1.12公克
    ；另1 包海洛因之包裝袋1 個，空包裝重0.57公克；甲基安
    非他命之包裝袋2 個），而殘留第二級毒品甲基安非他命之
    玻璃吸食器1 個，亦與其上殘留之甲基安非他命無從分析剝
    離，均應一併視為毒品，依毒品危害防制條例第18條第1 項
    前段規定宣告沒收銷燬之。
據上論結，應依刑事訴訟法第369 條第1 項前段、第364 條、第
273 條之1 第1 項、第299 條第1 項前段，毒品危害防制條例第
10條第1項 、第2 項、第18條第1 項前段，刑法第11條、第56條
、第51條第5 款、第9 款，判決如主文。
本案經檢察官張金塗到庭執行職務。
中    華    民    國    95    年    4     月    27    日
            刑事第五庭  審判長法  官  曾永宗
                              法  官  陳  箐
                              法  官  任森銓
以上正本證明與原本無異。
施用第一級毒品部分如不服本判決應於收受本判決後10日內向本
院提出上訴書狀，其未敘述上訴理由者，並得於提起上訴後10日
內向本院補提理由書狀（均須按他造當事人之人數附繕本）「切
勿逕送上級法院」。
施用第二級毒品部分不得上訴。
中    華    民    國    95    年    4     月    27    日
                              書記官  蘇恒仁
附錄本件判決論罪科刑法條：
毒品危害防制條例第10條
施用第一級毒品者，處6 以上5 年以下有期徒刑。
施用第二級毒品者，處3 年以下有期徒刑。


司法院資訊處製作；財團法人民間司法改革基金會備份。
